臺灣宜蘭地方法院民事判決
110年度訴字第203號
原      告  李閔松  
訴訟代理人  林易徵律師
複 代 理人  張育瑄律師
被      告  林錫榮  
訴訟代理人  徐維良律師
上列當事人間因債務人異議之訴事件，經本院於民國111年5月25
日言詞辯論終結，本院判決如下：
    主      文
本院110年度司執字第3711號給付票款強制執行事件所為之強制
執行程序，應予撤銷。
被告不得執本院109年度司票字第422號本票准予強制執行裁定為
執行名義，對原告為強制執行。
訴訟費用由被告負擔。　　
    事實及理由
一、原告主張：被告持如附表所示之本票（下稱系爭本票）聲請
    本票裁定，經本院以109年度司票字第422號裁定准予對原告
    強制執行（下稱系爭本票裁定），而經原告提起抗告後，本
    院以109年度抗字第46號裁定駁回抗告在案。嗣被告據此聲
    請本票強制執行程序，經本院110年度司執字第3711號（下
    稱系爭執行事件）受理，惟系爭本票上簽名非原告所為，係
    屬偽造，且原告曾就系爭本票提起確認本票債權不存在之訴
    ，經本院109年度羅簡字第294號民事簡易判決確認被告持有
    系爭本票，對原告之票據債權不存在。又系爭本票未載到期
    日，請求權時效應自發票日即民國104年1月10日起算，然被
    告遲至109年間始聲請本票裁定，足見系爭本票之票款請求
    權已罹於時效，是原告亦得以時效消滅為由行使抗辯權而拒
    絕給付，爰依強制執行法第14條第2項規定，提起債務人異
    議之訴等語。並聲明：如主文第1、2項所示。
二、被告則以：原告於簽署系爭本票時，有簽署同面額之借據，
    簽名字跡與系爭本票相同，且借據上所蓋用之印文，與原告
    印鑑證明之印文亦屬相符，參以原告起訴狀上簽名與系爭本
    票及借據簽名之文字相對，運筆仍有一定之相似性，故可推
    知系爭本票上之簽名應為真正等語為辯。並聲明：原告之訴
    駁回。
三、不爭執事項：
    ㈠被告於109年10月30日持系爭本票向本院聲請裁定准予強制
      執行，經本院於109年12月1日以109年度司票字第422號裁
      定准許，嗣經原告提起抗告，經本院以109年度抗字第46
      號裁定駁回抗告而於109年12月24日確定。
    ㈡被告於110年2月24日執系爭本票裁定及確定證明書向本院
      聲請強制執行，經本院以110年度司執字第3711號給付票
      款強制執行事件執行被告所有之不動產及存款債權，系爭
      執行事件程序尚未終結。
　  ㈢系爭本票發票日為104年1月10日，且未記載到期日，被告
      不爭執系爭本票之票據請求權已罹於時效。　　
四、本院得心證之理由：
　  原告主張被告以系爭本票裁定為執行名義，聲請對原告為強
    制執行，且系爭執行事件程序尚未終結，而系爭本票之票據
    債權已罹於時效，業據本院調取本院110年度司執字第3711
    號給付票款強制執行事件卷宗、本院109年度司票字第422號
    卷宗核閱無訛，且為被告所不爭執，自堪信為真實。原告進
    而主張，系爭本票係屬偽造，被告不得持系爭本票裁定對原
    告強制執行，故請求系爭執行事件之執行程序應予撤銷等情
    ，則為被告所否認，並以前詞為辯。則本件爭點厥為：原告
    請求撤銷系爭執行事件之強制執行程序及被告不得持系爭本
    票裁定為執行名義對其為強制執行，有無理由？分述如下：
  ㈠按票據上之權利，對本票發票人，自到期日起算；見票即付
    之本票，自發票日起算，3年間不行使，因時效而消滅；本
    票未載到期日者，視為見票即付；時效完成後，債務人得拒
    絕給付；票據法第22條第1項前段、第120條第2項、民法第1
    44條第1項分別定有明文。消滅時效，因請求、承認或起訴
    而中斷；開始執行行為或聲請強制執行與起訴有同一效力。
    時效因請求而中斷者，若於請求後6個月內不起訴，視為不
    中斷。時效因起訴而中斷者，若撤回其訴，或因不合法而受
    駁回之裁判，其裁判確定，視為不中斷。民法第129條、第1
    30條、第131條亦有明文規定。而請求權之消滅時效完成後
    ，依民法144條第1項規定，債務人得拒絕給付，係採抗辯權
    發生主義，如債務人行使此項抗辯權，表示拒絕給付，債權
    人之請求權利因而確定的歸於消滅，債務人即無給付之義務
    （最高法院85年度台上字第1975號、103年台上字第1196號
    判決意旨參照）。又消滅時效因開始執行行為或聲請強制執
    行而中斷；時效中斷者，自中斷之事由終止時，重行起算，
    民法第129條第2項第5款及第137條第1項固分別定有明文，
    惟消滅時效完成後，如債權人依原執行名義或債權憑證聲請
    法院再行強制執行時，亦不生中斷時效或中斷事由終止重行
    起算時效之問題，債務人自非不得對之提起債務人異議之訴
    ，以排除該執行名義之執行（最高法院89年度台上字第1623
    號判決要旨參照）。經查，系爭本票上記載發票日為104年1
    月10日，且未記載到期日，依上開說明，應視為見票即付，
    其請求權應自發票日起算3年，至107年1月10日即因時效而
    消滅，則縱使上訴人於109年10月30日向本院聲請系爭本票
    裁定，並續而聲請系爭執行事件之強制執行程序，亦不生中
    斷時效或中斷事由終止重行起算時效之問題，是原告主張系
    爭本票之本票債權請求權，已逾3年之請求權時效乙節，應
    有理由，且被告對此亦不爭執，應視同自認，從而，原告為
    時效抗辯，並拒絕給付，即屬有據。
　㈡復按執行名義無確定判決同一之效力者，於執行名義成立前
    ，如有債權不成立或消滅或妨礙債權人請求之事由發生，債
    務人亦得於強制執行程序終結前提起異議之訴，強制執行法
    第14條第2項定有明文。又強制執行法第14條規定債務人異
    議之訴，乃指債務人請求確定執行名義上之實體請求權與債
    權人現在之實體上之權利狀態不符，以判決排除執行名義之
    執行力為目的之訴訟，故提起此一訴訟之原告，得請求判決
    宣告不許就執行名義為強制執行，以排除該執行名義之執行
    力，使債權人無從依該執行名義聲請為強制執行（最高法院
    93年度台上字第1576號裁定意旨參照）。經查，被告據以聲
    請強制執行之系爭本票之票據債權請求權，其消滅時效業已
    完成，已如前述，而系爭本票裁定之成立，僅就系爭本票為
    形式審查，其基礎原因法律關係是否存在，未經法院實體判
    斷，並無與確定判決具有同一效力，故系爭本票裁定僅有執
    行力，而無實體確定力（既判力）。是被告在系爭本票消滅
    時效完成後，始對原告行使系爭本票之票據權利，原告自得
    主張時效抗辯而拒絕給付，故原告據此提起本件債務人異議
    之訴，訴請撤銷系爭執行事件之執行程序，及被告不得再持
    系爭本票裁定為執行名義，對原告聲請強制執行，均屬有據
    。
五、綜上所述，被告對系爭本票債權之請求權已罹於時效消滅，
    原告自得拒絕給付，原告本於強制執行法第14條第2項規定
    ，請求本院110年度司執字第3711號之系爭執行事件對其所
    為之強制執行程序應予撤銷，並命被告不得執本院109年度
    司票字第422號系爭本票裁定為執行名義對原告為強制執行
    ，均為有理由，應予准許。
六、本件事證已臻明確，兩造其餘攻擊防禦方法及所提證據，經
    審酌後認與本件判決結果不生影響，爰不再逐一論述。
七、訴訟費用負擔之依據：民事訴訟法第78條。 
中　　華　　民　　國　　111 　年　　6 　　月　　15　　日
    　　　　　　　民事庭審判長法　官  鄭貽馨
　　　　　　　　　　　　　　　法  官　張文愷
　　　　　　　　　　　　　　　法  官　黃淑芳
以上正本係照原本作成。
如對本判決上訴，須於判決送達後20日之不變期間內，向本院提
出上訴狀（應附繕本）。
如委任律師提起上訴者，應一併繳納上訴審裁判費。
中　　華　　民　　國　　111 　年　　6 　　月　　15　　日
                              書記官　廖文瑜　
附表：

編號 發票日 票面金額（新臺幣） 到期日 票據號碼 1 104年1月10日 100萬元 未記載 TH580159